臺灣板橋地方法院刑事簡易判決　　　　 100年度簡字第7761號
聲　請　人　臺灣板橋地方法院檢察署檢察官
被　　　告　王乃毅
上列被告因詐欺案件，經檢察官聲請以簡易判決處刑（100 年度
偵字第19707 、27606 號），本院判決如下：
    主    文
王乃毅幫助意圖為自己不法之所有，以詐術使人將本人之物交付
，處有期徒刑肆月，如易科罰金，以新臺幣壹仟元折算壹日。
    事實及理由
一、本件犯罪事實及證據，除下列事項應予補充或更正，並將檢
    察官聲請簡易判決處刑書所載之「附表」補充更正為如下之
    「附表」外，餘均引用如附件檢察官聲請簡易判決處刑書之
    記載：
  (一)犯罪事實欄一第3-4 行所載「於不詳時間，在不詳地點，將
    其所申辦之0000000000號行動電話提供詐騙集團成員使用。
    」補充更正為「於99年底某日，在臺北縣板橋市（現改制為
    新北市板橋區○○○路上之遠傳門市申辦0000000000號行動
    電話，即以新臺幣（下同）300 元之代價，交付予真實姓名
    、年籍不詳之詐騙集團成員，提供詐騙集團成員使用。」；
  (二)犯罪事實欄一第8 行所載「而匯款附表所示之金額致該詐騙
    集團所指定之帳戶」補充更正為「而匯入如附表所示之金額
    至該詐騙集團所指定之帳戶」；
  (三)證據並所犯法條欄三、證據所載「（一）被告於偵訊時之自
    白」更正為「（一）被告於偵訊時對己不利之供述」；
  (四)補充認定犯罪事實之理由：訊據被告固坦承上開行動電話門
    號確係其所申辦，且有將上開行動電話門號交付他人之事實
    不諱，惟矢口否認有何幫助詐欺犯行，辯稱：事情不是伊做
    的、伊沒有詐騙被害人云云。惟查：
  1.被告有於99年底某日申辦0000000000號行動電話門號乙節，
    業據被告於偵查時坦認不諱；如附表所示之被害人，遭真實
    姓名年籍不詳之詐欺集團成員，以如附表所示之方式詐欺，
    並由真實姓名年籍不詳之詐欺集團成員，以上開行動電話門
    號，作為與被害人聯絡之工具，使被害人陷於錯誤，並於如
    附表所示之時間，將如附表所示之款項分別匯款之事實，業
    據證人即被害人李韋蓁、蔡馥宇、鄭諺璘、楊振銘、林軒毅
    、康雅琪、黃音慈、林信宇於警詢中、被害人薛慧蓉、陳嘉
    宏於調查站中分別證述明確，並有0000000000號行動電話申
    登人資料查詢單及通聯調閱查詢單、告訴人李韋蓁所提出之
    第一商業銀行存款存根聯及MSN 對談紀錄、告訴人蔡馥宇所
    提出之合作金庫自動櫃員機交易明細單及信件往來紀錄、被
    害人鄭諺璘所提出之露天拍賣得標通知、匯款資料及結帳明
    細、被害人楊振銘所提出之土地銀行自動櫃員機交易明細單
    、告訴人林軒毅所提出之中國信託自動櫃員機交易明細單、
    露天拍賣結標畫面列印資料及MSN 對談紀錄、被害人許雅琪
    所提出之郵政跨行匯款申請單影本、告訴人黃音慈提出之露
    天拍賣結標畫面列印資料及中國信託自動櫃員機交易明細單
    、被害人林信宇所提出之郵政跨行匯款申請單影本、被害人
    薛慧蓉所提出之京城商業銀行客戶存提記錄單及臺灣中小企
    業銀行存款交易明細查詢單、被害人陳嘉宏所提出之華南商
    業銀行自動櫃員機交易明細單、露天拍賣結標畫面列印資料
    及MSN 對談記錄號函及所附客戶基本資料、本院辦理刑事案
    件電話記錄查詢表等各1 份在卷可參，應堪認定為真實。
  2.被告固以前揭情詞置辯，然手機門號通常專屬個人使用，具
    有強烈之屬人性格，且現今行動電話甚為普及，申請行動電
    話門號並無任何特殊之限制，一般人皆得輕易申請1 支，甚
    或數支門號使用，此乃眾所週知之事，若係用於通聯之正當
    用途，大可光明正大自行申請使用，若有人收集他人行動電
    話SIM 卡，依一般常識認知，極易判斷乃係該隱身幕後之使
    用人基於使用別人行動電話門號通聯，不易遭警方循線追查
    之考慮而為，自可產生與不法犯罪目的相關之合理懷疑。且
    日常生活中，不法之徒利用人頭戶申請門號進行之不法行為
    ，最常見者不外詐騙他人錢財，此經傳播媒體多所報導，政
    府機關亦廣為宣導，遑論被告前已因交付帳戶提款卡及密碼
    之幫助詐欺犯行，經臺灣桃園地方法院以97年度桃簡字第
    3034號判處拘役55日，對此情形絕難諉以不知。本件被告客
    觀上係以交付SIM 卡之幫助行為，主觀上則係明知將行動電
    話門號SIM 卡淪落於不明人士手中，極易被利用為與財產有
    關之犯罪工具，竟加以同意而為之申辦上開門號，顯然對於
    該門號作為不法使用，有所認識且並不違背其本意，是雖卷
    內事證並無積極證據證明被告知悉該詐欺犯罪集團將如何犯
    罪，而無法於本件認定被告有共同詐欺之犯罪認識，但其既
    對行動電話門號交付他人使用，可能遭犯罪集團用以犯罪有
    所預見，且不違背本意而為之，應有幫助詐欺取財之不確定
    故意甚明。綜此，被告前揭所辯，核係卸責之詞，不足採信
    ，本件事證明確，被告犯行洵堪認定，應依法論科。
二、查刑法上之幫助犯，係以幫助之意思，對於正犯資以助力，
    而未參與實施構成要件之行為者而言。本件被告將其名下行
    動電話門號，交付予某真實姓名年籍不詳之詐欺集團成員使
    用，雖使該成員得基於詐欺取財之犯意，利用被告所交付之
    行動電話門號與如附表所示之被害人聯繫，向如附表所示之
    被害人施用詐術，致渠等陷於錯誤而匯入款項，而遂行詐欺
    集團成員詐欺取財之犯行，惟被告單純提供行動電話門號供
    人使用之行為，並不等同於向被害人施以欺罔之詐術行為，
    且亦無證據證明被告有參與詐欺取財犯行之構成要件行為，
    應僅止於幫助。故核被告王乃毅所為，係犯刑法第30條第1項
    、第339 條第1項之幫助詐欺取財罪。被告係基於幫助之犯意
    ，而並未實際參與詐欺犯行，所犯情節較正犯輕微，為幫助
    犯，應依刑法第30條第2 項規定減輕其刑。爰審酌被告雖未
    實際參與詐欺取財犯行，但其提供行動電話門號供不法犯罪
    集團使用，不僅造成執法機關不易查緝犯罪行為人，危害社
    會治安，助長社會犯罪風氣，更造成被害人求償上之困難，
    所為實非可取，兼衡其犯罪之動機、目的、手段、素行、被
    害人所受之損害，及其犯後否認犯行之態度，且迄未與被害
    人和解等一切情狀，量處如主文所示之刑，並諭知易科罰金
    之折算標準，以資懲儆。
三、依刑事訴訟法第449 條第1 項、第3 項，刑法第339 條第1
    項、第30條第1 項前段、第2 項、第41條第1 項前段，刑法
    施行法第1 條之1 第1 項、第2 項前段，逕以簡易判決處刑
    如主文。
四、如不服本判決，得自收受送達之日起10日內向本院提出上訴
    狀，上訴於本院第二審合議庭（須附繕本）。
中    華    民    國   100    年    12    月    12    日
                  刑事第二十三庭  法  官  詹蕙嘉
上列正本證明與原本無異。
                                  書記官  陳語嫣
中    華    民    國   100    年    12    月    14    日
附錄本罪論罪科刑法條全文：
中華民國刑法第339 條
意圖為自己或第三人不法之所有，以詐術使人將本人或第三人之
物交付者，處5 年以下有期徒刑、拘役或科或併科1 千元以下罰
金。
以前項方法得財產上不法之利益或使第三人得之者，亦同。
前二項之未遂犯罰之。
附表：
┌───┬─────┬────────┬─────┬─────┬─────┐
│被害人│詐騙時間  │詐騙內容        │匯款時間  │匯款金額  │匯款帳戶  │
│      │（民國）  │                │（民國）  │（新臺幣）│          │
│      │          │                │          │          │          │
├───┼─────┼────────┼─────┼─────┼─────┤
│李韋蓁│100 年3 月│該詐騙集團成員在│100 年3 月│9,000元   │賴長正（另│
│      │6 日某時許│露天拍賣網站上虛│8日13 時50│          │案偵辦中）│
│      │          │偽刊登販賣演唱會│分許      │          │所開立之00│
│      │          │門票之訊息，致瀏│          │          │0000000000│
│      │          │覽該網頁之李韋蓁│          │          │86號第一商│
│      │          │陷於錯誤後，而下│          │          │業銀行桃園│
│      │          │標購買，並依指示│          │          │分行帳戶  │
│      │          │匯款。          │          │          │          │
├───┼─────┼────────┼─────┼─────┼─────┤
│蔡馥宇│100 年3 月│該詐騙集團成員在│100 年3 月│11,000元  │同上帳戶  │
│      │7 日22時許│露天拍賣網站上虛│8 日13時54│          │          │
│      │          │偽刊登販賣Nikon │分許      │          │          │
│      │          │D90 相機之訊息，│          │          │          │
│      │          │致瀏覽該網頁之蔡│          │          │          │
│      │          │馥宇陷於錯誤後，│          │          │          │
│      │          │而下標購買，並依│          │          │          │
│      │          │指示匯款。      │          │          │          │
├───┼─────┼────────┼─────┼─────┼─────┤
│鄭諺璘│100 年3 月│該詐騙集團成員在│100 年3 月│9,000元   │同上帳戶  │
│      │8 日上午7 │露天拍賣網站上虛│8 日17時42│          │          │
│      │時49分許  │偽刊登販賣Apple │分許      │          │          │
│      │          │IPhone 3GS 32G行│          │          │          │
│      │          │動電話之訊息，致│          │          │          │
│      │          │瀏覽該網頁之鄭諺│          │          │          │
│      │          │璘陷於錯誤後，而│          │          │          │
│      │          │下標購買，並依指│          │          │          │
│      │          │示匯款。        │          │          │          │
├───┼─────┼────────┼─────┼─────┼─────┤
│楊振銘│100 年3 月│該詐騙集團成員在│100 年3 月│18,000元  │同上帳戶  │
│      │7 日21時許│露天拍賣網站上虛│8 日12時43│          │          │
│      │          │偽刊登販賣行動電│分許      │          │          │
│      │          │話之訊息，致瀏覽│          │          │          │
│      │          │該網頁之楊振銘陷│          │          │          │
│      │          │於錯誤後，而下標│          │          │          │
│      │          │購買，並依指示匯│          │          │          │
│      │          │款。            │          │          │          │
├───┼─────┼────────┼─────┼─────┼─────┤
│林軒毅│100 年3 月│該詐騙集團成員在│100 年3 月│4,000元   │同上帳戶  │
│      │8 日16時16│露天拍賣網站上虛│8 日18時9 │          │          │
│      │分許      │偽刊登販賣PSP 遊│分許      │          │          │
│      │          │戲機之訊息，致瀏│          │          │          │
│      │          │覽該網頁之林軒毅│          │          │          │
│      │          │於錯誤後，而下標│          │          │          │
│      │          │購買，並依指示匯│          │          │          │
│      │          │款。            │          │          │          │
├───┼─────┼────────┼─────┼─────┼─────┤
│康雅琪│100 年3 月│該詐騙集團成員在│100 年3 月│3,000元   │同上帳戶  │
│      │8 日14時30│網路上冒名為康雅│8 日17時15│          │          │
│      │分許      │琪學妹陳雅琪，佯│分許      │          │          │
│      │          │稱亟需用錢而要求│          │          │          │
│      │          │匯款，致康雅琪陷│          │          │          │
│      │          │於錯誤後，而依指│          │          │          │
│      │          │示匯款          │          │          │          │
├───┼─────┼────────┼─────┼─────┼─────┤
│黃音慈│100 年3 月│該詐騙集團成員在│100 年3 月│8,000元   │同上帳戶  │
│      │8 日14時許│露天拍賣網站上虛│8 日14時12│          │          │
│      │          │偽刊登販賣HTC 牌│分許      │          │          │
│      │          │行動電話之訊息，│          │          │          │
│      │          │致瀏覽該網頁之黃│          │          │          │
│      │          │音慈陷於錯誤後，│          │          │          │
│      │          │而下標購買，並依│          │          │          │
│      │          │指示匯款。      │          │          │          │
├───┼─────┼────────┼─────┼─────┼─────┤
│林信宇│100 年3 月│該詐騙集團成員在│100 年3 月│4,000元   │同上帳戶  │
│      │7 日23時許│露天拍賣網站上虛│8 日13時16│          │          │
│      │          │偽刊登販賣行動電│分許      │          │          │
│      │          │話之訊息，致瀏覽│          │          │          │
│      │          │該網頁之林信宇陷│          │          │          │
│      │          │於錯誤後，而下標│          │          │          │
│      │          │購買，並依指示匯│          │          │          │
│      │          │款。            │          │          │          │
├───┼─────┼────────┼─────┼─────┼─────┤
│薛慧蓉│100 年3 月│該詐騙集團成員在│100 年3 月│4,100元   │吳建威（另│
│      │5 日某時許│露天拍賣網站上虛│7 日18時09│          │案提起公訴│
│      │          │偽刊登販賣Wii 遊│分許      │          │）所開立  │
│      │          │戲機之訊息，致瀏│          │          │0000000000│
│      │          │覽該網頁之薛慧蓉│          │          │號臺灣中小│
│      │          │陷於錯誤後，而下│          │          │企業銀行永│
│      │          │標購買，並依指示│          │          │和分行帳戶│
│      │          │匯款。          │          │          │          │
├───┼─────┼────────┼─────┼─────┼─────┤
│陳嘉宏│100 年3 月│該詐騙集團成員在│100 年3 月│6,000元   │同上帳戶  │
│      │7 日某時許│露天拍賣網站上虛│7 日18時01│          │          │
│      │          │偽刊登販賣Acer牌│分許      │          │          │
│      │          │筆記型電腦之訊息│          │          │          │
│      │          │，致瀏覽該網頁之│          │          │          │
│      │          │陳嘉宏陷於錯誤後│          │          │          │
│      │          │，而下標購買，並│          │          │          │
│      │          │依指示匯款。    │          │          │          │
└───┴─────┴────────┴─────┴─────┴─────┘
附件：
臺灣板橋地方法院檢察署檢察官聲請簡易判決處刑書
                                    100年度偵字第19707號
                                               第27606號
    被      告  王乃毅  男  33歲（民國○○年○月○○日生）
                        住新北市○○區○○路654號
                        國民身分證統一編號：Ｚ000000000號
上列被告因詐欺案件，業經偵查終結，認為宜聲請以簡易判決處
刑，茲將犯罪事實及證據並所犯法條分敘如下：
        犯罪事實
一、王乃毅明知將自己所申辦之行動電話門號出賣或交付予他人
    使用，將可能使該門號遭詐騙集團利用作為收受被詐騙款項
    使用，仍基於幫助不詳詐騙集團詐取他人財物之犯意，於不
    詳時間，在不詳地點，將其所申辦之0000000000號行動電話
    提供詐騙集團成員使用。嗣由該詐騙集團成員於附表所示之
    時間及方式，詐騙如附表所示之人，並留下王乃毅所提供之
    上開行動電話作為聯絡之方式，使附表所示之人均陷於錯誤
    ，而匯款附表所示之金額致該詐騙集團所指定之帳戶，以此
    方式幫助該犯罪集團成員收受上開詐欺犯行所得之財物。
二、案經李韋蓁、蔡馥宇、林軒毅、黃音慈訴由桃園縣政府警察
    局龜山分局移送臺灣桃園地方法院檢察署檢察官呈請臺灣高
    等法院檢察署檢察長令轉及法務部調查局南投縣調查站移送
    偵辦
        證據並所犯法條
三、證據：（一）被告於偵訊時之自白，（二）如附表所示之被
    害人及告訴人於警詢時之指訴，（三）0000000000號行動電
    話申登人資料查詢單，（四）如附表所示之被害人遭詐騙之
    網路資料、MSN 聯絡紀錄及匯款單據在卷可資佐證，被告犯
    嫌已堪認定。
四、所犯法條：核被告所為，係犯刑法第339條第1項、同法第30
    條第1項之幫助詐欺罪嫌，並依刑法第30條第2項之規定，按
    正犯之刑減輕之。
五、依刑事訴訟法第451條第1項聲請逕以簡易判決處刑。
    此    致
臺灣板橋地方法院
中    華    民    國    100    年    10    月  25     日
                              檢  察  官  陳旭華
本件正本證明與原本無異
中    華    民    國    100    年    11    月  7      日
                              書  記  官
附錄本案參考法條全文
中華民國刑法第339條
（普通詐欺罪）
意圖為自己或第三人不法之所有，以詐術使人將本人或第三人之
物交付者，處 5 年以下有期徒刑、拘役或科或併科 1 千元以下
罰金。
以前項方法得財產上不法之利益或使第三人得之者，亦同。
前二項之未遂犯罰之。
本件係依刑事訴訟法簡易程序辦理，法院簡易庭得不傳喚被告、
輔佐人、告訴人、告發人等出庭即以簡易判決處刑；被告、被害
人、告訴人等對告訴乃論案件如已達成民事和解而要撤回告訴或
對非告訴乃論案件認有受傳喚到庭陳述意見之必要時，請即另以
書狀向臺灣板橋地方法院簡易法庭陳述或請求傳訊。